臺灣苗栗地方法院刑事判決
111年度訴字第15號
公  訴  人  臺灣苗栗地方檢察署檢察官
被      告  林律廷




選任辯護人  黃昱傑律師
上列被告因違反毒品危害防制條例案件，經檢察官提起公訴 （1
10年度偵字第7768號），本院判決如下：
    主  文
甲○○共同犯販賣第二級毒品未遂罪，處有期徒刑貳年玖月。扣案
如附表編號1至3所示之物均沒收。
　　犯罪事實
一、甲○○明知甲基安非他命為毒品危害防制條例所列管之第二級
    毒品；4-甲基甲基卡西酮（4-methylmethcathinone、Mephe
    drone、4-MMC）、甲基-N,N-二甲基卡西酮（Methy1-N,N-Di
    methy1cathinone）為毒品危害防制條例第2條第2項第3款所
    定之第三級毒品，不得非法販賣，竟與真實姓名年籍均不詳
    、暱稱「天瓶座」（下稱「天瓶座」）之人，共同基於販賣
    第二級毒品、第三級毒品而混合二種以上之毒品以營利之犯
    意聯絡，由「天瓶座」於民國110年11月22日15時許(起訴書
    誤載為12月22日下午3時許，應予更正)，介紹員警予甲○○聯
    絡購買毒品事宜，雙方約定以新臺幣（下同）1萬4500元之
    價格購買甲基安非他命1包、含上開第三級毒品成分之咖啡
    包(起訴書誤載為含第四級毒品氯普唑他之咖啡包，應予更
    正）3包。嗣甲○○於110年11月22日20時15分許(起訴書誤載
    為12月22日晚上8時15分許，應予更正)，駕駛車牌號碼000-
    0000號自用小客車，搭載不知情之女友張欣妮（涉犯販賣毒
    品未遂罪嫌，另經臺灣苗栗地方檢察署檢察官為不起訴處分
    ），至苗栗縣○○市○○街00號前，甲○○抵達後下車將甲基安非
    他命1包（驗前淨重3.3111公克）、含上開第三級毒品成分
    之咖啡包3包（驗前淨重共7.5847公克，起訴書誤載為含第
    四級毒品氯普唑他之咖啡包，應予更正）放置於苗栗縣○○市
    ○○街00號對面之洗手槽內，欲返回車內時，員警隨即上前表
    明身分並當場執行逮捕，而販賣未遂，並在洗手槽內扣得如
    附表編號1至3所示之物，始查悉上情。
二、案經苗栗縣警察局移送臺灣苗栗地方檢察署檢察官偵查起訴
    。
    理  由
壹、證據能力部分
一、被告以外之人於審判外之言詞或書面陳述，除法律有規定者
    外，不得作為證據，刑事訴訟法第159條第1項固定有明文。
    惟被告以外之人於審判外之陳述，雖不符同法第159條之1至
    之4規定，而經當事人於審判程序同意作為證據，法院審酌
    該言詞陳述或書面陳述作成時之情況，認為適當者，亦得為
    證據；又當事人、代理人或辯護人於法院調查證據時，知有
    第159條第1項不得為證據之情形，而未於言詞辯論終結前聲
    明異議者，視為有前項之同意，同法第159條之5亦定有明文
    。立法意旨在於傳聞證據未經當事人之反對詰問予以核實，
    原則上先予排除。惟若當事人已放棄反對詰問權，於審判程
    序中表明同意該等傳聞證據可作為證據；或於言詞辯論終結
    前未聲明異議，基於尊重當事人對傳聞證據之處分權，及證
    據資料愈豐富，愈有助於真實發見之理念，且強化言詞辯論
    主義，使訴訟程序得以順暢進行，上開傳聞證據亦均具有證
    據能力。經查，本案據以認定被告甲○○犯罪事實之證據，其
    中屬傳聞證據部分，因被告、辯護人、檢察官於本院言詞辯
    論終結前，均未對於證據能力聲明異議，依刑事訴訟法第15
    9條之5規定，視為同意上開證據具備證據能力，本院認亦無
    違法或不當之情況，是該傳聞證據均具備證據能力。
二、關於非供述證據之物證，或以科學、機械之方式，對於當時
    狀況所為忠實且正確之記錄，性質上並非供述證據，均應無
    傳聞法則規定之適用；如該非供述證據非出於違法取得，並
    已依法踐行調查程序，即不能謂無證據能力（最高法院97年
    度台上字第1401號、97年度台上字第6153號、97年度台上字
    第3854號判決要旨參照）。本案判決以下引用之非供述證據
    ，固無刑事訴訟法第159條第1項規定傳聞法則之適用，然經
    本院於審理時依法踐行調查證據程式，與本案待證事實具有
    自然之關聯性，且無證據證明係公務員違法取得之物，依法
    自得作為證據。
貳、實體部分：
一、上開犯罪事實，業據被告於偵查及本院審理時坦承不諱(見
    偵卷第244頁、本院卷第32、233頁)，且有職務報告、手機
    對話畫面截圖、Facetime語音通話譯文、搜索扣押筆錄、扣
    押物品目錄表、扣案物品暨現場照片、車輛詳細資料報表、
    衛生福利部草屯療養院110年3月30日草療鑑字第1110300189
    號鑑驗書等件在卷可稽(見他卷第39至40、55頁、偵卷第113
    至125、161至175頁、本院卷第183至185頁)，復有甲基安非
    他命1包、毒品咖啡包3包、IPHONE廠牌行動電話1支（含門
    號0000-000000號SIM卡1張）扣案可佐，足認被告之任意性
    自白與事實相符，堪以採信。
二、我國查緝毒品之販賣，一向執法甚嚴，並科以重度刑責，販
    賣毒品既經政府懸為禁令、嚴加取締，且毒品量微價高，販
    賣行為在通常情形下均係以牟利為其主要誘因及目的，且依
    一般社會通念以觀，凡販賣毒品者，茍無利益可圖，應無甘
    冒被他人供出來源或遭檢警查緝法辦之危險而平價供應他人
    施用之理，因此其販入之價格必較出售之價格低廉，或以同
    一價格販賣而減少毒品之份量，而有從中賺取買賣價差牟利
    之意圖及事實，應屬合理之認定。再販賣毒品係違法行為，
    非可公然為之，亦無公定價格，且容易分裝、增減份量，而
    買賣之價格，可能隨時依交易雙方關係之深淺、購毒者之資
    力、需求量及對行情之認知、毒品來源是否充裕、查緝是否
    嚴謹、購毒者被查獲後供出購買對象之可能風險等情形，而
    異其標準，非可一概而論，除非經行為人詳細供出各次所販
    賣毒品之進價及售價，且數量俱臻明確外，實難察得其交易
    實情。然販賣者從價差或量差中牟利，方式雖異，惟其販賣
    行為在意圖營利則屬同一，從而，舉凡有償交易，除確有反
    證足以認定確係另基於某種非圖利本意而轉讓毒品之外，自
    難任由販賣者諉以無營利之意思，而阻卻對其販賣毒品犯行
    之追訴（最高法院110年度台上字第5597號判決意旨參照）
    。被告於本院審理時供承其販賣甲基安非他命及毒品咖啡包
    可獲利5000元等語（見本院卷第103頁），核屬有償行為，
    且本案被告與員警喬裝之購毒者非屬至親，茍無任何利益可
    圖，被告實無甘冒重罪風險，販賣甲基安非他命及含上開第
    三級毒品成分之咖啡包與他人之理，足徵被告主觀上確有營
    利之意圖。
三、綜上，本案事證已臻明確，被告犯行洵堪認定，應予依法論
    科。
四、論罪科刑： 
  ㈠毒品危害防制條例第9條第3項明定「犯前5條之罪而混合2種
    以上之毒品者，適用其中最高級別毒品之法定刑，並加重其
    刑至二分之一」，該規定之立法理由揭櫫「本條第3項所稱
    之混合，係指將2種以上之毒品摻雜調合，無從區分而言（
    如置於同一包裝）。依目前毒品查緝實務，施用混合毒品之
    型態日益繁多，且因混合毒品之成分複雜，施用後所造成之
    危險性及致死率均高於施用單一種類者，為加強遏止混合毒
    品之擴散，爰增訂第3項，規定犯第4條至第8條之罪，而有
    混合2種以上毒品之情形者，加重其刑至二分之一。另本項
    係屬分則之加重，為另一獨立之犯罪型態，如其混合2種以
    上毒品屬不同級別，應依最高級別毒品所定之法定刑，並加
    重其刑至二分之一，例如販賣混合第三級及第四級毒品者，
    依販賣第三級毒品之法定刑處斷，並加重其刑至二分之一；
    如屬同一級別者，因無從比較高低級別，則依各該級別毒品
    所定之法定刑，加重其刑至二分之一，併予敘明。」（毒品
    危害防制條例第9條第3項109年1月15日立法理由參照），是
    立法理由既已認「本項係屬分則之加重，為另一獨立之犯罪
    型態」，並提及「如屬同一級別者，因無從比較高低級別，
    則依各該級別毒品所定之法定刑，加重其刑至二分之一」，
    自應認在販賣混合相同級別毒品之情況下，仍應依毒品危害
    防制條例第9條第3項之規定，加重其刑至二分之一。經查，
    被告所販賣之毒品咖啡包3包經送鑑定結果，均含有第三級
    毒品4-甲基甲基卡西酮及甲基-N,N-二甲基卡西酮成分，有
    衛生福利部草屯療養院111年3月30日草療鑑字第1110300189
    號鑑驗書1份存卷可佐(見本院卷第183至185頁)，係同一包
    裝內摻雜調合有二種以上之毒品，自屬該項所稱之混合二種
    以上之毒品之情形。又被告原本即具有販賣第二級毒品、第
    三級毒品以營利之犯意，僅因員警實施誘捕偵查，實際上並
    無買受毒品之真意，始未能完成毒品交易。是核被告所為，
    係犯毒品危害防制條例第4條第6項、第2項之販賣第二級毒
    品未遂罪、毒品危害防制條例第9條第3項、第4條第6項、第
    3項之販賣第三級毒品而混合二種以上之毒品未遂罪。公訴
    意旨認被告所為僅係犯毒品危害防制條例第4條第6項、第2
    項、第4項之販賣第二級毒品、第四級毒品未遂罪，容有錯
    誤，惟因二者基本社會事實同一，本院自應審理，且此部分
    業經本院於審理中當庭告知被告上開罪名以供答辯（見本院
    卷第228、233頁），而無礙被告防禦權之行使，爰依刑事訴
    訟法第300條規定變更起訴法條。
　㈡被告因販賣而持有第二級毒品之低度行為，應為其販賣第二
    級毒品未遂罪之高度行為所吸收，不另論罪。被告所持有販
    賣未遂之第三級毒品，尚未達於毒品危害防制條例第11條第
    5項所定純質淨重5公克以上，故尚不生持有之低度行為，應
    為販賣未遂之高度行為所吸收之問題，附此敘明。
  ㈢被告與「天瓶座」就上開犯行，有犯意聯絡及行為分擔，均
    應論以共同正犯。
  ㈣被告係以一販賣行為，同時觸犯販賣第二級毒品未遂罪及販
    賣第三級毒品而混合二種以上之毒品未遂罪，為想像競合犯
    ，應依刑法第55條前段之規定，從一重之販賣第二級毒品未
    遂罪處斷。
  ㈤刑之加重、減輕
  ⒈被告已著手於販賣第二級毒品之構成要件行為，因員警實施
    誘捕偵查致未能發生犯罪之結果而不遂，為障礙未遂犯，爰
    依刑法第25條第2項之規定，按既遂犯之刑度減輕其刑。　
  ⒉犯第4條至第8條、第10條或第11條之罪，供出毒品來源，因
    而查獲其他正犯或共犯者，減輕或免除其刑，毒品危害防制
    條例第17條第1項定有明文。經查，檢警於偵辦本案後未因
    被告之供述而查獲上手或其他共犯等情，有臺灣苗栗地方檢
    察署111年3月9日苗檢松宿110偵7768字第1119005852號函、
    苗栗縣警察局111年3月11日苗警刑字第1110010865號函附職
    務報告各1份存卷可佐（見本院卷第157至162頁），足見本
    案並無因被告之供述而查獲其他正犯或共犯之情形，是被告
    所為販賣第二級毒品未遂犯行，無從依前開規定減免其刑。
　⒊犯第4條至第8條之罪於偵查及歷次審判均自白者，減輕其刑
    ，毒品危害防制條例第17條第2項定有明文。被告於偵查及
    本院審理時均坦承本案犯行不諱(見偵卷第244頁、本院卷第
    32、233頁)，爰依毒品危害防制條例第17條第2項之規定，
    減輕其刑，且依法遞減之。
  ⒋被告之辯護人雖以被告是臨時接到通知才起意將剩餘毒品轉
    手，且本身也是最末層散貨賣家，整體惡性較低，故有情輕
    法重之情事等語(見本院卷第234頁)，請求依刑法第59條規
    定酌減其刑。惟刑法第59條之酌減其刑，必須犯罪情狀具有
    特殊之原因、環境或背景，在客觀上顯然足以引起一般人同
    情，始足當之。被告為本件犯行時已滿28歲，智識健全，有
    相當社會經驗，並非初剛成年而涉世未深之人；又其所販賣
    之毒品具有成癮性，非但戕害他人之身體健康甚鉅，更常使
    施用者經濟地位發生實質改變而處於劣勢，亦對社會秩序造
    成嚴重影響，此為社會大眾所周知，被告有多次施用毒品前
    科，就毒品對於人體身心健康之危害當所知悉，惟其仍不顧
    施用者可能面臨之困境，販賣毒品予他人，是依本案被告犯
    罪之情狀，尚難認有何特殊之原因與環境，在客觀上足以引
    起一般同情。況被告既已適用刑法第25條第2項、毒品危害
    防制條例第17條第2項規定減輕其刑，處斷刑之最低刑度已
    大幅降低，刑罰嚴峻程度已相對和緩，其減刑後之最低度刑
    依一般社會通念，實難認有何情輕法重之情形，自無刑法第
    59條酌減其刑規定之適用。
　㈥爰審酌被告明知毒品對人體危害之鉅，且甲基安非他命、4-
    甲基甲基卡西酮及甲基-N,N-二甲基卡西酮足造成施用者生
    理成癮性及心理依賴性，導致精神障礙與性格異常，甚至造
    成生命危險，嚴重戕害國人身體健康，竟仍實施前揭販賣毒
    品犯行，足見其對於法律禁止販賣毒品之規定，呈現漠視及
    敵對之態度，法規範秩序並因此受到相當程度之動搖，而需
    以相當之刑罰對應以資回復。再衡諸被告著手販賣毒品之數
    量、金額、次數、人數，並兼衡其素行（見本院卷附臺灣高
    等法院被告前案紀錄表）、於警詢、偵查及本院審理中均坦
    承犯行之犯後態度、犯罪之動機、目的，及其於審理時自陳
    之智識程度、家庭經濟生活狀況（見本院卷第235頁）等一
    切情狀，量處如主文所示之刑，以期相當。　
五、沒收部分
　㈠查獲之第二級毒品，不問屬於犯罪行為人與否，均沒收銷燬
    之，毒品危害防制條例第18條第1項前段定有明文。經查，
    扣案如附表編號1所示之物，經檢驗結果確為甲基安非他命
    ，驗前淨重3.3111公克，有衛生福利部草屯療養院111年3月
    30日草療鑑字第1110300189號鑑驗書1份存卷可佐(見本院卷
    第183至185頁），堪認上開扣案物品確係毒品危害防制條例
    第2條第2項第2款所列之毒品，屬違禁物無訛，不問屬於犯
    罪行為人與否，應依毒品危害防制條例第18條第1項前段規
    定，宣告沒收銷燬之；又用以盛裝上開毒品之包裝袋1個，
    以現行之鑑驗技術，因與其內殘留之毒品難以完全析離，且
    無完全析離之實益及必要，自應整體視為查獲之第二級毒品
    ，一併沒收銷燬之。至因鑑驗耗用之毒品，既已滅失，自無
    庸宣告沒收。
　㈡毒品危害防制條例第18條第1項後段應沒入銷燬之毒品，指查
    獲施用或持有之第三、四級毒品而言。倘係查獲製造、運輸
    、販賣、意圖販賣而持有、以非法方法使人施用、引誘他人
    施用或轉讓第三、四級毒品，既屬同條例相關法條明文規定
    處罰之犯罪行為，即非該條項應依行政程序沒入銷燬之範圍
    。又同條例第19條第1項所定供犯罪所用或因犯罪所得之物
    ，係指犯第4條至第9條、第12條、第13條或第14條第1項、
    第2項之罪所用之物，不包括毒品本身在內，是尚不得援用
    此項規定為第三、四級毒品之沒收依據。再同條例對於查獲
    之製造、運輸、販賣、意圖販賣而持有、以非法方法使人施
    用、引誘他人施用及轉讓第三、四級毒品之沒收，並無特別
    規定，如其行為已構成犯罪，則該毒品即屬不受法律保護之
    違禁物，應回歸刑法之適用，依刑法第38條第1項之規定沒
    收之，始為適法（最高法院109年度台上字第1301號判決意
    旨參照）。扣案如附表編號2所示之物，均經檢出第三級毒
    品4-甲基甲基卡西酮及甲基-N,N-二甲基卡西酮成分，有衛
    生福利部草屯療養院111年3月30日草療鑑字第1110300189號
    鑑驗書1份存卷可佐(見本院卷第183至185頁），該等毒品咖
    啡包應均屬違禁物，不問屬於犯罪行為人與否，俱應依刑法
    第38條第1項之規定宣告沒收。又上開毒品之包裝，因包覆
    毒品，其上顯留有該毒品之殘渣，衡情自難與之剝離，且無
    析離之實益與必要，當應連同該包裝分別併予宣告沒收，而
    送鑑耗損部分，既已滅失，自無庸宣告沒收。
　㈢扣案如附表編號3所示之IPHONE廠牌行動電話1支，係被告所
    有，供其本案犯行所用之物，業據其於本院審理時供承在卷
    （見本院卷第105頁），爰依毒品危害防制條例第19條第1項
    規定宣告沒收。　
據上論斷，應依刑事訴訟法第299條第1項前段、第300條，毒品
危害防制條例第9條第3項、第4條第2項、第3項、第6項、第17條
第2項、第18條第1項前段、第19條第1項，刑法第11條、第28條
、第25條第2項、第55條前段、第38條第1項，判決如主文。
本案經檢察官廖倪凰提起公訴、檢察官彭郁清到庭執行職務。　
中　　華　　民　　國　　111 　年　　7 　　月　　12 　 日
                  刑事第三庭  審判長法  官  魏宏安
　　　　　　　　　                  法  官  朱俊瑋
　　　　　　　　　                  法　官　許文棋
以上正本證明與原本無異。
如不服本判決應於收受判決後20日內向本院提出上訴書狀，並應
應敘述具體理由。其未敘述上訴理由者，應於上訴期間屆滿後20
日內向本院補提理由書(均須按他造當事人之人數附繕本)「切勿
逕送上級法院」。
       　　                     　　書記官　陳彥宏
中　　華　　民　　國　　111 　年　　7 　　月　　12　　日
附錄本案論罪法條全文：
毒品危害防制條例第4條
製造、運輸、販賣第一級毒品者，處死刑或無期徒刑；處無期徒
刑者，得併科新臺幣3千萬元以下罰金。
製造、運輸、販賣第二級毒品者，處無期徒刑或10年以上有期徒
刑，得併科新臺幣1千5百萬元以下罰金。
製造、運輸、販賣第三級毒品者，處7年以上有期徒刑，得併科
新臺幣1千萬元以下罰金。
製造、運輸、販賣第四級毒品者，處5年以上12年以下有期徒刑
，得併科新臺幣5百萬元以下罰金。
製造、運輸、販賣專供製造或施用毒品之器具者，處1年以上7年
以下有期徒刑，得併科新臺幣1百50萬元以下罰金。
前五項之未遂犯罰之。
毒品危害防制條例第9條
成年人對未成年人販賣毒品或犯前三條之罪者，依各該條項規定
加重其刑至二分之一。
明知為懷胎婦女而對之販賣毒品或犯前三條之罪者，亦同。
犯前五條之罪而混合二種以上之毒品者，適用其中最高級別毒品
之法定刑，並加重其刑至二分之一。

附表：
編號 物品名稱 數量及重量 備註 ⒈ 晶體 1包(含包裝袋1個、驗前淨重3.3111公克) 檢出第二級毒品甲基安非他命成分，驗前純質淨重2.5065公克。 ⒉ 毒品咖啡包 3包(含包裝袋3個、驗前淨重共7.5847公克)  均檢出第三級毒品4-甲基甲基卡西酮、甲基-N,N-二甲基卡西酮成分。 4-甲基甲基卡西酮之驗前總純質淨重共0.2933公克。 ⒊ IPHONE廠牌行動電話（含門號0000-000000號SIM卡1張） 1支